臺灣高雄地方法院刑事判決
110年度訴字第776號
公  訴  人  臺灣高雄地方檢察署檢察官
被      告  陳柏翰

                    住高雄市○○區○○○路000號（高雄○    ○○○○○○○）

指定辯護人  黃瀕寬律師
上列被告因毒品危害防制條例案件，經檢察官提起公訴（110 年
度偵字第4952號），本院判決如下：
    主  文
陳柏翰販賣第二級毒品，累犯，處有期徒刑伍年貳月；扣案如附
表二編號1 ⑤、編號2 ②、③、⑥所示之物均沒收；未扣案之犯
罪所得新臺幣貳仟伍佰元沒收，於全部或一部不能沒收或不宜執
行沒收時，追徵其價額。
    事  實
一、陳柏翰明知甲基安非他命係毒品危害防制條例第2 條第2 項
    第2 款所列之第二級毒品，不得非法持有、販賣，竟意圖營
    利而基於販賣第二級毒品甲基安非他命之犯意，於附表一所
    示時間，以通訊軟體LINE暱稱「奇葩」、「奇巧」等帳號與
    張簡彥佑（LINE帳號暱稱「水瓶」）聯繫，洽談販賣第二級
    毒品甲基安非他命事宜，雙方議定購買價格、數量後，陳柏
    翰於民國110 年2 月12日中午某時許，在其位於高雄市○○區
    ○○路000 號居所，以新臺幣（下同）2,500 元價格，販賣第
    二級毒品甲基安非他命1 包（約0.9 公克）予張簡彥佑，並
    當場交付並收取價金2,500 元而既遂。嗣經員警持本院核發
    之搜索票前往被告住居所搜索，並扣得如附表二所示之物，
    而循線查悉上情。
二、案經高雄市政府警察局苓雅分局報告臺灣高雄地方檢察署檢
    察官偵查起訴。
    理  由
壹、程序事項按刑事訴訟法第159 條之1 至159 條之4 為傳聞法
    則之例外規定，被告以外之人於審判外之陳述，雖不符前4 
    條之規定，而經當事人於審判程序同意作為證據，法院審酌
    該言詞或書面陳述作成時之情況，認為適當者，亦得為證據
    ，刑事訴訟法第159 條之5 第1 項定有明文。查本判決所引
    用傳聞證據，業據檢察官、被告陳柏翰及其辯護人等同意有
    證據能力（訴字卷第50頁），本院審酌該等證據作成時之情
    狀並無違法或不當等情形，認為以之作為本案證據亦屬適當
    ，依上開規定自得作為認定事實之依據。
貳、實體事項
一、事實認定：
（一）上開犯罪事實，業據被告陳柏翰於警詢、偵查及本院審理
      時均坦承不諱，核與證人張簡彥佑於警詢時證述大致相符
      （高市警苓分偵字第11072900900 號卷【下稱警一卷】第
      23-28 頁），且有高雄市政府警察局苓雅分局搜索扣押筆
      錄、扣押物品目錄表、扣押物品照片10張、被告使用「奇
      葩」、「奇巧」等暱稱與張簡彥佑之LINE對話翻拍照片15
      張、張簡彥佑繪製之現場平面圖、張簡彥佑之高雄市政府
      警察局苓雅分局搜索扣押筆錄、扣押物品目錄表2 份在卷
      可佐（警一卷第9-12頁、第41-47 頁、第51-61 頁；高市
      警苓分偵字第11070641200 號卷【下稱警二卷】第259-27
      3 頁、第285 頁、第327-331 頁、第335-349 頁），足認
      被告之任意性自白與事實相符，是此部分之事實堪予認定
      。
（二）復衡以毒品之非法交易向為政府查禁森嚴且重罰不寬貸之
      行為，此為一般民眾普通認知之事實，倘非有利可圖，絕
      無平白甘冒被查緝重罰之高度風險，而單純代無深切交情
      之人購買毒品之理；而販賣毒品本非可公然為之，亦無公
      定價格，容易分裝並增減份量，每次買賣之價量更可能隨
      時依雙方關係深淺、資力、需求量、對行情之認知、來源
      是否充裕、查緝是否嚴緊、購買者被查獲時供述購買對象
      之可能風險之評估等，而異其標準，非可一概論之，是販
      賣毒品之利得除被告坦承犯行且價、量具臻明確外，委難
      察得其交易實情，然販賣者從價差或量差中牟利之方式雖
      異，惟其販賣行為在意圖營利則屬同一。舉凡有償交易，
      除足以反證其確係另基於某種非圖利本意之關係外，尚無
      從僅因未能查悉比較實際販入、售出毒品之量，即遽認無
      營利之可能而阻卻販賣毒品犯行之追訴。查本件被告既於
      上開時、地交付毒品予證人張簡彥佑並收取金錢，行為外
      觀已合於販賣毒品之構成要件，而被告與張簡彥佑並無特
      殊交情或其他密切關係，若未能從中獲取利潤，當無承擔
      高度風險並耗費時、力以通訊軟體聯繫，而以原價轉讓毒
      品予交易相對人之可能，足認被告上開所為必有從中獲取
      價差或量差之事實。綜上，被告確有自毒品價差或量差牟
      利之營利意圖至明。
（三）綜上所述，本件事證明確，被告犯行堪予認定，應予依法
      論科。
二、論罪科刑：
（一）核被告所為，係犯毒品危害防制條例第4 條第2 項之販賣
      第二級毒品罪。被告販賣前持有甲基安非他命之低度行為
      ，為高度之販賣行為所吸收，爰不另論罪。
（二）刑之加重減輕事由：
    1.被告前因妨害兵役條例案件，經本院以105 年度簡字第45
      26號判決判處有期徒刑3 月確定，於109 年5 月21日易科
      罰金執行完畢，有臺灣高等法院被告前案紀錄表在卷足參
      ，其受有期徒刑之執行完畢後，5 年內故意再犯本件有期
      徒刑以上之罪，為累犯。而司法院釋字第775 號解釋文及
      理由之意旨，係指構成累犯者，不分情節，一律加重最低
      本刑，於不符合刑法第59條所定要件之情形下，致生行為
      人所受之刑罰超過其所應負擔罪責之個案，不符罪刑相當
      原則、比例原則。於此範圍內，在修正前，為避免發生上
      述罪刑不相當之情形，法院就該個案應裁量是否加重最低
      本刑；依此，該解釋係指個案應量處最低法定刑、又無法
      適用刑法第59條在內減輕規定之情形，法院應依此解釋意
      旨裁量不予加重最低本刑（最高法院108 年度台上字第33
      8 號判決意旨參照），本院審酌被告之累犯及本件犯罪情
      節，認並無該解釋意旨所指情事，故本案被告仍應依刑法
      第47條第1 項累犯規定加重其刑（除無期徒刑外）。
    2.犯毒品危害防制條例第4 條至第8 條之罪於偵查及審判中
      均自白者，減輕其刑，同條例第17條第2 項定有明文。依
      其修正立法理由觀之，係為使刑事案件儘速確定，鼓勵被
      告認罪，並節省司法資源，苟行為人於偵查及審判中均對
      自己之犯罪事實全部或主要部分為肯定供述之意，即符自
      白減刑要件。查被告就前揭犯罪事實，於偵查、審理程序
      均坦承不諱，此有各該筆錄在卷可稽（警一卷第9 頁；11
      0 年度他字第1521號卷第24頁；訴字卷第92頁），是被告
      符合前開規定，而應減輕其刑。
    3.又毒品危害防制條例第17條第1 項規定所稱「供出毒品來
      源，因而查獲其他正犯或共犯者，減輕或免除其刑」，係
      指被告供出毒品來源之有關資料，諸如前手之姓名、年籍
      、住居所、或其他足資辨別之特徵等，使調查或偵查犯罪
      之公務員知悉因而對之發動調查或偵查並破獲者而言。查
      本件未因被告之供述而查獲其毒品上游乙節，有臺灣高雄
      地方檢察署110 年12月21日雄檢榮克110 偵4952字第1100
      084754號函、高雄市政府警察局苓雅分局110 年12月16日
      高市警苓分偵字第11074519800 號函附卷可參（訴字卷第
      25 -29頁），是自無上開減輕其刑規定之適用。
    4.綜上，被告所涉上開之罪，分別有如上認定之加重及減輕
      事由，爰依刑法第70條、第71條規定，先加重（不包括無
      期徒刑部分）後減輕之。
（三）玆審酌被告應知毒品對於人體身心健康之危害性，且對社
      會治安亦有相當危害，仍為圖不法利益，販賣甲基安非他
      命供他人施用，危害他人身體健康及社會秩序匪淺，所為
      顯然不當；再參以被告犯後終坦承犯行，態度尚可，兼衡
      其販賣之對象、次數、毒品種類、數量及賺取金額等情狀
      ，暨其國中畢業之智識程度、經濟狀況勉強維持等一切情
      況，量處如主文所示之刑。
三、沒收部分：
（一）供犯罪所用之物：附表二編號1 ⑤、編號2 ②、③、⑥所示扣
      案之手機2 支、電子磅秤及分裝袋等物，係供被告犯販賣
      第二級毒品罪所用之物，業據被告供陳在卷（訴字卷第51
      頁），應依毒品危害防制條例第19條第1 項規定，不問是
      否屬於其所有，均於販賣第二級毒品罪刑項下宣告沒收。
（二）犯罪所得：按犯罪所得，屬於犯罪行為人者，沒收之；前
      2 項之沒收，於全部或一部不能沒收或不宜執行沒收時，
      追徵其價額，刑法第38條之1 第1 項前段、第3 項定有明
      文。就本案犯罪所得2,500 元為被告所收取，是雖未扣案
      ，仍應依上開規定於該罪刑項下諭知沒收，於全部或一部
      不能沒收或不宜執行沒收時，追徵其價額。
（三）另就附表二編號1①至④所示之物為另案扣押之物，附表二
      編號2 ①、④、⑤所示玻璃球吸食器、平板電腦及手機等物
      ，經被告供稱均與販賣第二級毒品無關，且依卷內資料，
      亦無從證明為供被告販賣第二級毒品所用之物，爰均不宣
      告沒收。
據上論斷，應依刑事訴訟法第299 條第1 項前段，毒品危害防制
條例第4 條第2 項、第17條第2 項、第19條第1 項，刑法第11條
、第47條第1 項、第38條之1 第1 項前段、第3 項，判決如主文
。
本案經檢察官王建中提起公訴，檢察官邱柏峻到庭執行職務。
中　　華　　民　　國　 111　　年　　3 　　月　　2 　　日
                  刑事第四庭  審判長法  官  王俊彥
                                    法  官  姚億燦
                                    法　官  楊書琴
以上正本與原本無異。　　　　　　　　　　　　　　　　　　
如不服本判決應於收受判決後20日內向本院提出上訴書狀，並應
敘述具體理由。其未敘述上訴理由者，應於上訴期間屆滿後20日
內向本院補提理由書(均須按他造當事人之人數附繕本)「切勿逕
送上級法院」。
中　　華　　民　　國　　111 　年　　3 　　月　　2 　　日
                                    書記官  王珮綺   
附錄：論罪科刑法條
毒品危害防制條例第4條第2項
製造、運輸、販賣第二級毒品者，處無期徒刑或10年以上有期徒
刑，得併科新臺幣1 千5 百萬元以下罰金。

附表一：張簡彥佑與暱稱「奇巧」、「奇葩」之Line對話內容：
編號 時間 聯繫帳號 內容 1 110 年1 月16日6 時37分許 「奇巧」 「奇巧」傳送「我不太夠ㄟ，這3.0 含袋。還有要嗎？要的話我要在補1.0 含袋給你。還是你只要拿半個都可以」等訊息，表示欲以5,000 元價格販賣毛重約3 公克甲基安非他命予張簡彥佑，嗣因張簡彥佑無資金購買而未能成交。 2 110 年1 月20日2 時25分至10時17分許 「奇巧」 「奇巧」傳送「今天你下班後有沒有確定要來？至於65我只是賺500 多了。要來的話跟我確定一下吧。」、「因為我早就有幫你準備好你的了。一子放在人家那還沒拿而已所以你那看要不要都讓我知道一下，不然人家他也不知道要不要幫我留。謝謝半或一個都吧。」、（張簡彥佑回覆：半個你給多少？）「半個35一個65」、（張簡彥佑回覆：呃這樣我完全沒有什麼空間了）「我也是很。。。半30一個60。。這樣的話價位是要我自己有拖半台或一台的才能。」、「算了。被罵完了！先沒幫你留了喔！看怎樣在說了喔」等訊息，表示欲以6,500 、3,500 元價格販賣毛重1錢、半錢之甲基安非他命予張簡彥佑，嗣張簡彥佑殺價，雙方對於價格無共識而未能成交。 3 110 年1 月28日2 時19分至7 時26分許 「奇葩」 「奇葩」傳送「你那有多少」、「還是。如果半半你覺得我給你多少你能處理」等訊息，詢問張簡彥佑能以多少價格購買約0.9 公克之甲基安非他命。 
附表二：
編號 扣案物 查獲經過 備註 1 ①電子磅秤1 個 ②夾鏈袋1 批 ③玻璃球吸食器1 組 ④安非他命殘渣袋8 包 ⑤IPHONE 7 PLUS （序號：000000000000000號） 110 年2 月20日10時許，被告陳柏翰另案經鳳山分局持法院核發搜索票至陳柏翰位於高雄市○○區○○路000 巷00號住處搜索，扣得右列物品。 編號⑤手機供LINE帳號「奇葩」登入使用。 2 ①玻璃球吸食器4 個 ②電子磅秤1 個 ③分裝袋3 包 ④三星平板電腦1 台 ⑤粉紅色華為手機（序號：000000000000000 號） ⑥藍色華為手機（序號：000000000000000號） 110 年2 月21日17時56分，被告經警持法院核發搜索票至其位於高雄市○○區○○路000 巷00號住處搜索，扣得右列物品。 1.編號①為吸食毒品所用。 2.編號②、③為供販賣毒品使用。 3.編號④、⑤係小孩及太太使用。 4.編號⑥手機供LINE帳號「奇巧」登入使用。